【裁判字號】    99,審易,524
【裁判日期】    990323
【裁判案由】    竊佔等
【裁判全文】
臺灣高雄地方法院刑事判決             99年度審易字第524號
公  訴  人  臺灣高雄地方法院檢察署檢察官
被      告  甲○○
            乙○○
上列被告等因竊佔等案件，經檢察官提起公訴（98年度偵字第15
086 號），本院判決如下：
    主  文
甲○○共同犯竊佔罪，累犯，處有期徒刑肆月，如易科罰金，以
新臺幣壹仟元折算壹日。
乙○○共同犯竊佔罪，處有期徒刑參月，如易科罰金，以新臺幣
壹仟元折算壹日。
    事  實
一、甲○○前因詐欺案件，經本院以民國95年度簡字第3225號判
    決判處有期徒刑3 月確定，於95年11月28日易科罰金執行完
    畢。
二、乙○○係高雄市新興區○○○路116 號大樓之管理員，民國
    97年12月20日，甲○○自台中地區南下高雄市，因無處可供
    居住，乙○○得知此事，明知高雄市新興區○○○路116 號
    12樓之頂樓建物（總面積為319.91平方公尺。當時係無人居
    住之建築物），係邵哲雄所有，未經邵哲雄同意，不得擅自
    進入，並占有使用，竟與甲○○共同意圖為自己不法之利益
    ，並基於犯意聯絡，於97年12月20日14時許，未經同意，先
    共同無故侵入該建築物（邵哲雄就侵入建築物部分，雖僅對
    甲○○提出告訴，惟對共犯甲○○提出告訴，效力及於其他
    共犯乙○○），再推由甲○○占有使用前開建物居住。嗣於
    98 年3月18日中午，邵哲雄發現前開建物遭人非法佔用後，
    即報警處理，進而查悉上情。
三、案經邵哲雄訴由高雄市政府警察新興分局報告臺灣高雄地方
    法院檢察署檢察官偵查起訴。
    理  由
壹、證據能力部分：
    本判決所引用之證據資料（詳後引證據），其中傳聞證據部
    分，縱無刑事訴訟法第159 條之1 至第159 條之4 或其他規
    定之傳聞證據例外情形，亦因被告甲○○、乙○○、檢察官
    均同意可供證據使用，依刑事訴訟法第159 條之5 第1 項之
    規定，本院審酌該證據作成之情況，認為適當，應得為證據
    。
貳、有罪判決部分：
一、上開犯罪事實，業據被告甲○○、乙○○於本院審理時坦白
    承認，核與告訴人邵哲雄於警詢中陳述之情節相符。復有高
    雄市政府地政處新興地政事務所建物所有權狀、台灣省自來
    水股份有限公司水費通知及收據、台灣電力公司電費通知及
    收據、現場採證照片在卷可稽。從而，因被告自白核與事實
    相符。是本案事證明確，被告上開犯行，應堪認定。
二、核被告2 人所為，均係犯刑法第306 條第1 項侵入建築物罪
    、同法第320 條第2 項之普通竊佔罪【起訴書犯罪事實係記
    載：被告2 人破壞建物大門門鎖（該門鎖鑲在門上，為門扇
    之一部分），再侵入該建物竊佔等語。準此，觀之前開犯罪
    事實，起訴書已載明被告2 人毀壞門扇竊佔之事實，應已發
    生起訴之效力。是起訴書論罪法條雖記載被告2 人犯普通竊
    佔罪、毀損罪，但計被告2 人實際上係犯刑法第321 條第1
    項第2 款之之毀壞門扇竊佔罪。又因被告2 人均否認有破壞
    門鎖之行為，且因被告甲○○竊佔該建物近3 月後，告訴人
    始發現該建物遭竊佔，顯見告訴人久未使用該建物，故未即
    時發現建物遭竊佔，則該門鎖亦有可能在被告2 人竊佔建物
    之前，已遭他人破壞，但告訴人並未發現，尚難因事後告訴
    人發現被告2 人竊佔行為後，即推認被告2 人係先破壞門鎖
    ，再侵入建物竊佔。從而，就現存證據資料而言，並無證據
    證明被告2 人有毀損門鎖之行為，被告2 人應係犯普通竊佔
    罪，而非犯毀壞門扇竊佔罪。因起訴書論罪法條形式上載明
    被告2 人犯普通竊佔罪，故不再變更起訴法條】。被告2 人
    就上開犯行，有犯意聯絡及行為分擔，均為共同正犯。被告
    2 人基於同一竊佔之目的，同時觸犯竊佔罪以及侵入住宅罪
    ，為想像競合犯，應依刑法第55條規定，均從一重之竊佔罪
    論處。又被告甲○○前因詐欺案件，經本院以95年度簡字第
    3225號判決判處有期徒刑3 月確定，於95年11月28日易科罰
    金執行完畢之事實，有臺灣高等法院被告前案紀錄表可參，
    其受有期徒刑執行完畢後，5 年內再犯本件有期徒刑以上之
    罪，為累犯，應依刑法第47條第1 項之規定，加重其刑。爰
    審酌被告2 人未經同意，即任意佔用他人建物，毫無尊重他
    人財產之觀念，行為實有可議之處，惟念被告2 人犯後坦認
    犯行，並參以本件尚未達成和解，及竊佔及時間、建物面積
    ，被告2 人之智識程度、犯罪動機、目的、手段等一切情狀
    ，分別量處如主文所示之刑，並依被告2 人前開犯罪情狀，
    各諭知如主文所示易科罰金折算標準，以資懲儆。
參、不另為不受理判決部分：
一、公訴意旨略以：被告2 人共同基於毀損財物之故意，於97年
    12月20日14時許，趁屋內無人之際，以不詳方法，破壞上開
    建物大門之門鎖等情。因認被告2 人共同涉犯毀損罪嫌等語
    （觀之告訴人警詢筆錄，當警方詢問告訴人是否對竊盜、竊
    佔及妨害自由告訴時，告訴人係表示：要對甲○○提出告訴
    等語。因告訴人當時僅表示要提出告訴，並未特別表示限於
    就竊盜、竊佔及妨害自由部分，提出告訴；且因該次筆錄中
    ，告訴人已表明門鎖遭破壞之事實，是整體而言，應認告訴
    人已就毀損部分提起告訴甚明。又告訴人雖僅對被告甲○○
    提出告訴，惟對共犯即被告甲○○提出告訴，效力及於其他
    共犯即被告乙○○）。
二、按告訴乃論之罪，告訴人於第一審辯論終結前，得撤回其告
    訴；又告訴經撤回者，法院應諭知不受理之判決，刑事訴訟
    法第238 條第1 項、第303 條第3 款分別定有明文。
三、本件被告2 人因毀損案件，經檢察官提起公訴，認被告係犯
    刑法第354 條之毀損罪。依同法第357 條規定，須告訴乃論
    ，茲據告訴人於本院準備程序中，以言詞聲請撤回其告訴，
    有筆錄可參，故此部分原應諭知不受理之判決。惟此部分如
    成立犯罪，檢察官認與前開起訴論罪科刑部分，具有想像競
    合犯之裁判上一罪關係，爰不另為不受理判決之諭知。
據上論斷，應依刑事訴訟法刑事訴訟法第284 條之1 、第299 條
第1 項前段，刑法第28條、第306 條第1 項、第320 條第2 項、
第1 項、第55條、第47條第1 項、第41條第1 項前段，刑法施行
法第1 條之1 ，判決如主文。
本案經檢察官陳妍萩到庭執行職務。
中    華    民    國    99    年     3    月   23   日
                  刑事第十庭    法  官  方百正
以上正本證明與原本無異。
如不服本判決應於收受判決後10日內向本院提出上訴書狀。
中    華    民    國    99    年    3     月    23    日
                                書記官  陳莉庭
附錄本判決論罪科刑之法條：
刑法第306條
無故侵入他人住宅、建築物或附連圍繞之土地或船艦者，處1 年
以下有期徒刑、拘役或3 百元以下罰金。
無故隱匿其內，或受退去之要求而仍留滯者，亦同。
刑法第320條
意圖為自己或第三人不法之所有，而竊取他人之動產者，為竊盜
罪，處5 年以下有期徒刑、拘役或5 百元以下罰金。
意圖為自己或第三人不法之利益，而竊佔他人之不動產者，依前
項之規定處斷。
前2 項之未遂犯罰之。

司法院資訊處製作；財團法人民間司法改革基金會備份。
